【裁判字號】    89,上訴,3539
【裁判日期】    891219
【裁判案由】    誣告
【裁判全文】
臺灣高等法院刑事判決                          八十九年度上訴字第三五三九號
    上  訴  人  臺灣板橋地方法院檢察署檢察官
    被      告  乙○○
    選任辯護人  陳石山
                范光群
                林雅芬
右上訴人因被告誣告案件，不服臺灣板橋地方法院八十九年度訴字第八六一號，中華
民國八十九年六月二十六日第一審判決（起訴案號：臺灣板橋地方法院檢察署八十八
年度偵字第二五六一０號）提起上訴，本院判決如左：
    主  文
上訴駁回。
    理  由
一、按提起上訴，應自判決送達後十日內為之，刑事訴訟法第三百四十九條定有明文
    。本件被告乙○○誣告案件，經原審判決後，雖執行送達法警陳玉朋於送達檢察
    官之送達證書送達時間欄內蓋用八十九年七月十三日送達判決正本之橡皮戳記，
    與檢察官於應受送達人欄自蓋之八十九年七月三十一日收受戳記，時間並不相符
    （參見原審卷第七四頁），惟經本院函交原審查覆，檢察官確係於八十九年七月
  三十一日始收受原審判決正本之送達，有原審法院八十九年十一月七日板院通刑
    愛八九訴００八六一字第一二三八六０號函附送達檢察官裁判書類登記簿影本在
    卷足憑。次查，本件檢察官因不服原審判決，於八十九年八月三日提起上訴，亦
    有原審法院收狀戳乙枚附卷可稽。本件檢察官既確於八十九年七月三十一日收受
    判決正本，是其於八十九年八月三日提起上訴，並未逾上開十日之法定上訴期間
    ，應認其上訴為合法，核先敘明。最高法院八十七年度台上字第四四六二號判決
    載稱：「上訴人因被告尤○三、許○非等偽造文書案件，經原審判決後，於民國
    八十六年一月二十八日送達於上訴人收受，經送達人即法警戴○麗證述屬實，並
    有送達證書及臺灣高等法院台中分院送達文件登記簿（法警）影本在卷可稽。雖
    送達證書上應受送達人欄臺灣高等法院台中分院檢察署檢察官柯○彥蓋有八十六
    年二月十八日之戳章，但原審法院函送之送達文件登記簿（法警）內收受裁判正
    本檢察官簽章欄確蓋有檢察官柯○彥八十六年一月二十八日之戳章，復有該送達
    文件登記簿影本附卷堪憑，足認該受送達人確於八十六年一月二十八日收受本件
    判決正本無訛，至應受送達人又在送達證書上蓋用不同日期之戳章，仍不影響原
    已發生之送達效力。」因本件檢察官於送達證書及送達文件登記簿上所蓋收受判
    決送達之日期均為八十九年七月三十一日，與最高法院上揭判決所指乃係檢察官
    於送達證書及臺灣高等法院台中分院送達文件登記簿上所蓋收受判決送達之日期
    互不一致，應以送達文件登記簿上所蓋收受判決送達之日期為檢察官實際收受判
    決日期之情形殊異，併此敘明。
二、本案經本院審理結果，認第一審判決對被告乙○○為無罪之諭知，核無不當，應
    予維持，並引用第一審判決書記載之證據及理由。
三、檢察官上訴意旨以：按憲法第四條規定中華民國領土，依其固有疆域，非經國民
    大會之決議，不得變更之。而中華民國憲法增修條文，並未就中華民國領土有所
    決議，僅稱自由地區而已，若國民大會未決議放棄領土主權，大陸地區吾等雖無
    事實上之管領，但法律上主權仍屬存在云云，固非無見。惟按：刑法第一百八十
    條第一項之誣告罪，以意圖他人受刑事或懲戒處分，向該管公務員誣告為構成要
    件。（最高法院二十二年度上字第三三六八號判例、四十八年度台上字第三三六
    號判例參照）。經查據「大陸地區」施行之「刑事訴訟法」（一九七九年七月一
    日第五屆「全國人民代表大會」第二次會議通過、一九七九年七月七日「全國人
    民代表大會常務委員會委員長」令第六號公布、一九八０年一月一日起施行）第
    三條第一項前段「對刑事案件的偵查、拘留、預審，由公安機關負責」、第三十
    八條第一項「人民法院、人民檢察院和公安機關根據情況，對被告人可以拘傳、
    取保候審或者監視居住」、第五十九條第二項前段「公安機關、人民檢察院或者
    人民法院對於控告、檢舉和犯罪人的自首，都應當接受」等酌之，「公安機關」
    、「人民檢察院」、「人民法院」，均非據我國法律組織之機關，工作人員亦非
    依我國法律任命之公務員，其所進行之偵、審程序復未經我國司法機關之授權，
    自非執行我國之偵審公務，從而自不該當刑法第一百六十九條第一項之「該管公
    務員」。是被告乙○○於八十六年八月二十九日向「『廣州市公安局』舉報告訴
    人甲○及劉娟在未取得其授權情況下，擅自委託福田公司福興廠生產其經註冊之
    『爽安康氧氣健康器』商標、專利產品」，縱所訴情節為虛構，亦無礙於我國審
    判權之正當行使，當無成立誣告罪之餘地。檢察官上訴意旨以被告乙○○在大陸
    地區所為誣告，仍屬構成犯罪云云，非有理由，應予駁回。
四、據上論結，應依刑事訴訟法第三百七十三條、第三百六十八條，判決如主文。
本案經檢察官沈明倫到庭執行職務。
中      華      民      國    八十九  年     十二     月      十九     日
                                台灣高等法院刑事第九庭
                                    審判長法  官 李  文  成
                                          法  官 何  菁  莪
                                          法  官 周  盈  文
右正本證明與原本無異。
檢察官如不服本判決應於收受送達後十日內向本院提出上訴書狀，其未敘述上訴之理
由者並得於提起上訴後十日內向本院補提理由書（均須按他造當事人之人數附繕本）
。
被告不得上訴。
                                          書記官 余  姿  慧
中      華      民      國    八十九   年    十二      月      二十    日


司法院資訊處製作；財團法人民間司法改革基金會備份。
